臺灣高等法院高雄分院刑事判決　　　　　　　　　九十一年度交上易字第一六二號
　　　上　訴　人　台灣高雄地方法院檢察署檢察官
　　　被　　　告　乙○○
右上訴人因被告過失致死案件，不服臺灣高雄地方法院九十年度交易字第八０四號中
華民國九十一年五月二日第一審判決（起訴案號：臺灣高雄地方法院檢察署九十年度
調偵字第五八三號），提起上訴，本院判決如左：
      主      文
原判決撤銷。
乙○○因過失致人於死，處有期徒刑參月，如易科罰金以參佰元折算壹日，緩刑貳年
。
      事      實
一、乙○○曾於民國八十五年間犯賭博罪，經臺灣台東地方法院科處罰金六百元，於
    八十六年二月二十六日繳清罰金執行完畢。其於八十八年七月十三日上午八時三
    十分許，駕駛車牌號碼ＷＵ─七六０三號之自用小客車，沿高雄市○鎮區○○路
    ，由南往北方向行駛，其本應注意汽車行進中駕駛人應注意車前狀況及兩車併行
    之間隔，隨時採取必要安全措施，而依當時情形天氣晴朗，路面平坦無坑洞，又
    無不能注意之情事，而貿然於該路與復興路口綠燈亮時，即加速行駛，竟疏未注
    意路旁有汽車併排停放，佔據路面，更應謹慎行駛，適有王明富騎乘ＷＸＱ─０
    五六號輕型機車亦同向在前行駛，乙○○欲超越王明富之機車時，因加速超車不
    當，其所駕駛之自小客車擦撞王明富所騎乘之機車左手把，王明富因而人車倒地
    ，致頭部受有外傷，併右側顳頂葉腦內出血、右側額顳頂葉急性硬腦膜下出血、
    蜘蛛網膜下腔出血、腦浮腫等傷害，經送醫急救後延至同年月二十四日十七時三
    十分許，不治死亡。乙○○於肇事後，在有偵查權之機關未查知其犯罪前，主動
    向到場處理車禍之警員表示其肇事，進而接受審判。
二、案經被害人王明富之母訴請高雄市政府警察局前鎮分局移送臺灣高雄地方法院檢
    察署檢察官偵查起訴。
      理      由
一、訊據被告乙○○固不否認駕車肇事致被害人王明富死亡之事實不諱，惟堅決否認
    有何過失犯行，辯稱：我駕車肇事時，車子尚未過台鋁北巷口，我車子右後車門
    與被害人機車擦撞，故應係我超越被害人機車時，被害人來擦撞我，而非我擦撞
    被害人。再者，我超越被害人機車時，被害人機車係行駛在慢車道上，我車則正
    常行駛在快車道上，並已靠近行車分向線位置，故應係被害人酒後騎機車違規行
    駛至快車道致擦撞我等語。
二、經查：
（一）肇事後由高雄市政府警察局交通大隊所製作之道路交通事故調查報告表所附之
      現場圖，標示肇事地點在復興路上，惟被告自始即稱係行駛在一德路上，故經
      原審函詢高雄市政府警察局交通大隊後，該隊於九十一年二月六日，以高市警
      交業字第０二一六五號函附現場圖一張，更正肇事地點係在一德路上，有該函
      及現場圖附於原審卷第二十四頁、第二十五頁可憑，因此原現場圖應將復興路
      更改為一德路，先此敘明。又本件肇事地點係在過了高雄市○鎮區○○路、復
      興路口，在一德路上靠近台鋁北巷處，雖警方所繪製之交通事故現場圖有快、
      慢車道之分，然依警方所拍攝之照片（附於警訊卷共五幀）觀之，除路中間有
      雙黃線外，並無快、慢車道之分，可見肇事地點係在未劃有快、慢車道之路段
      ，並非如原審所認定係在劃分有快、慢車道之道路，因此高雄市政府警察局交
      通大隊所製作之上開道路交通事故調查報告表所附之現場圖，於此亦有錯誤，
      併此敘明。
（二）按汽車駕駛時，駕駛人應注意車前狀況及兩車併行之間隔，並隨時採取必要之
      安全措施，道路交通安全規則第九十四條第三項定有明文；次按機器腳踏車在
      未劃分快慢車道之道路，得在最外側二車道行駛，道路交通安全規則第九十九
      條第一項第一款亦有明文。查本件肇事地點係在過了高雄市○鎮區○○路、復
      興路口，在一德路上靠近台鋁北巷處，該路段除路中間有雙黃線外，並無快、
      慢車道之分，有肇事現場之照片一幀附於相驗卷第十二頁可憑，可見肇事地點
      係在未劃有快、慢車道之路段，並非如原審所認定係劃分有快、慢車道之道路
      ，而依被告於偵查中自承：係於一德路與復興路口等紅燈時看見被害人騎機車
      停在我的右前方位置，待綠燈一亮，我的車子超過被害人的車子時，我即聽見
      右車門碰撞聲，被害人即倒在地上等語（見偵查卷第三十九頁背面），可見被
      告所駕駛之自用小客車在復興路與一德路交岔路口等綠燈時，原停在被害人所
      騎機車之左後方，待綠燈亮起後，被告與被害人即起步行駛，一德路與復興路
      交岔路口距離被告與被害人機車擦撞之距離僅有十九點六公尺（十二公尺加七
      點六公尺），又依據前開現場圖所示，被害人機車倒地後，其刮地痕起點距分
      向限制線二．二公尺，刮地痕起點延伸至機車後輪，刮地痕長度為三．四公尺
      ，機車倒地位置在一德路由南向北之車道間，機車前輪距道路邊線為三．六公
      尺，機車後輪距道路邊線四．七公尺，機車前輪又距台鋁北巷巷口邊緣為六．
      七公尺，亦即兩車撞擊位置，至少距離一德路與台鋁北巷口十．一公尺，故被
      告車肇事時顯然尚未行經一德路與台鋁北巷之交岔路口，可見剛起步不久被告
      即自後超越被害人機車不當而使被害人人車倒地，否則在一德路與復興路交岔
      路口停紅綠燈時，被害人既騎機車停在被告之右前方，怎會行駛距離不到二十
      公尺發生車禍時，被害人竟倒在被告之右後方？雖被害人機車前後並無撞痕及
      擦痕，已據證人即警員賴和慶於偵查中證明屬實（見偵查卷第五十五頁背面）
      ，並有該機車照片二幀附於警訊卷可考，且被告之自小客車係行駛在其車道上
      ，並已靠近行車分向線位置，但案發當時路邊有自小客車併排停車，因此被害
      人之機車無法正常靠右行駛，只有偏左行駛，因此肇事時被告雖在其車道正常
      行駛，但因路邊停滿汽車，被告為超車而擦撞被害人之機車，致被害人人車倒
      地，可見被告確有未遵守上開規定未注意車前路況以及未保持安全間隔違規超
      車之行為而肇事，其有過失甚明，而被害人未依規定在未劃有快慢車道之道路
      靠外側車道行駛而肇事，亦與有過失。
（三）肇事後被害人送邱綜合醫院急救，警員陳世隆曾對被害人實施呼氣酒精濃度測
      試為每公升０．五四毫克，此業經證人陳世隆於原審審理時結證屬實（見原審
      卷第四十二頁），並有呼氣酒精濃度測試值附於原審卷第二十一頁可稽，另邱
      綜合醫院亦對被害人抽血檢驗酒精濃度為二二四ｍｇ／ｄｌ（相當於呼氣酒精
      濃度每公升一．一二毫克），此亦有該院九十一年三月十八日邱醫字第九一０
      ０四０號函附檢驗報告單影本一份附在原審卷第二十九頁、第三十頁可憑，而
      警員陳世隆對被害人實施測試時，被害人雖尚未昏迷，並可交談，業經證人陳
      世隆於原審到庭結證明確，惟被害人當時業已受傷，其測試結果又與邱綜合醫
      院抽血檢驗之結果不同，故陳世隆對被害人當時所實施之呼氣酒精濃度測試，
      應受被害人傷勢影響而較不準確，本院因認被害人當時酒精濃度，以邱綜合醫
      院之檢驗較可採信。又一般人之呼氣酒精濃度，若達到每公升一‧０毫克時，
      會造成步態不穩，噁心嘔吐，精神混惑不清晰之結果，業據行政院國軍退除役
      官兵輔導委員會臺北榮民總醫院以民國八十八年八月五日（八八）北總內字第
      二六八六八號函示明確。故被害人肇事時，顯然已因酒精影響而不能安全駕駛
      ，被害人於此亦與有過失甚明。
（四）被害人王明富因本件車禍致頭部受有外傷，併右側顳頂葉腦內出血、右側額顳
      頂葉急性硬腦膜下出血、蜘蛛網膜下腔出血、腦浮腫等傷害，經送醫急救不治
      死亡，亦經檢察官會同法醫師相驗屬實，有勘驗筆錄、驗斷書、相驗屍體證明
      書在卷可憑，被害人之死亡與被告之過失行為間有相當之因果關係，被害人雖
      於本件車禍亦與有過失，同為肇事原因，然被告仍無法因此而解免其刑責。公
      訴人雖認定被告疏未注意車前路況，行經交岔路口未注意隨時煞停，作隨時停
      車之準備，又加速超車不當而擦撞同向在前行駛之過失，與本院認定被告疏未
      注意車前狀況及未保持安全間隔超車不當之過失行為，雖有不同，但均認定被
      告有過失行為則一致，足見被告自難辭其過失刑責。
（五）綜上所述，足見被告所辨，顯係卸責之詞，不足採信。此外，並有道路交通安
      全事故調查報告表、現場及車損照片等附卷足參。本件事證明確，被告過失致
      死犯行，堪以認定。
三、核被告所為，係犯刑法第二百七十六條第一項之過失致死罪。又被告於肇事後，
    在有偵查權之機關未查知其犯罪前，主動向到場處理車禍之警員表示其肇事，進
    而接受審判等情，亦據證人即警員賴和慶於偵查中結證屬實（見偵查卷第五十五
    頁、第五十六頁），因此被告合乎刑法第六十二條前段自首之規定，應依法減輕
    其刑。
四、原審未予詳查，遽以無證據足證被告有公訴人所指之過失致死犯行，而為被告無
    罪之判決，尚有未洽。檢察官上訴意旨，執此指摘原判決不當，為有理由，自應
    由本院將原判決予以撤銷改判。爰審酌被告犯罪之動機、目的、手段，犯罪時所
    受之刺激及其品性、生活狀況、智識程度、犯罪所生之損害，已與被害人家屬和
    解，告訴人亦表示不願再追究，及被告犯罪後態度等一切情狀，量處有期徒刑三
    月，並依修正後刑法第四十一條第一項前段規定諭知如易科罰金之折算標準。又
    查被告未曾受有期徒刑以上刑之宣告，有卷內前科表可查，經此偵、審程序教訓
    ，應知所警惕諒無再犯之虞，且已與被害人家屬和解，告訴人王甲○○於本院調
    查中亦表示不願再追究，本院認被告所宣告之刑，以暫不執行為適當，併諭知緩
    刑二年，以勵自新。
據上論結，應依刑事訴訟法第三百六十九條第一項前段、第三百六十四條、第二百九
十九條第一項前段，刑法第二百七十六條第一項、第四十一條第一項前段、第六十二
條前段、第七十四條第一款，罰金罰鍰提高標準條例第一項前段、第二條，判決如主
文。
本案經檢察官邱榮藏到庭執行職務。
中    華    民    國      九十一      年      八      月     二十一   日
                              臺灣高等法院高雄分院刑事第二庭
                                  審判長法官  黃壽燕
                                        法官  趙文淵
                                        法官  黃仁松
右正本證明與原本無異。
不得上訴。
                                  法院書記官  黃富美
中    華    民    國      九十一      年      八      月    二十一    日
附錄本判決論罪科刑法條：
刑法第二百七十六條
  因過失致人於死者，處二年以下有期徒刑、拘役或二千元以下罰金。
  從事業務之人，因業務上之過失犯前項之罪者，處五年以下有期徒刑或拘役，得併
  科三千元以下罰金。
